【裁判字號】    98,台上,745
【裁判日期】    980424
【裁判案由】    請求損害賠償
【裁判全文】
最高法院民事裁定              九十八年度台上字第七四五號
上  訴  人  申 ○ ○（兼許宗義之承受訴訟人）
            酉○○○
            戌 ○ ○
            亥 ○ ○
            天 ○ ○
            地 ○ ○
            宇 ○ ○
上 列七 人
共      同
訴訟代理人  李 宗 德律師
            白 梅 芳律師
            鄭 斌 濟律師
被 上訴 人  甲 ○ ○
訴訟代理人  高 忠 勇律師
            謝 曜 焜律師
被 上訴 人  宙○○○
            玄 ○ ○
            黃 ○ ○
            Ａ ○ ○
            Ｂ ○ ○
            Ｃ ○ ○
            Ｄ ○ ○
            Ｅ ○ ○
上 列八 人
共      同
訴訟代理人  謝 曜 焜律師
被 上訴 人  乙 ○ ○
            丙 ○ ○
            丁 ○ ○
            戊○○○
            己 ○ ○
            庚 ○ ○
            壬 ○ ○
            癸 ○ ○
            子 ○ ○
            丑 ○ ○
            寅 ○ ○
            卯 ○ ○（即吳菊）
            辰 ○ ○
            午 ○ ○
            未 ○ ○
上列十五人
共      同
訴訟代理人  高 忠 勇律師
            謝 曜 焜律師
被 上訴 人  巳 ○ ○
上列當事人間請求損害賠償事件，上訴人對於中華民國九十七年
七月三十日台灣高等法院第二審更審判決（九十六年度上更(七)字
第一三七號），提起上訴，本院裁定如下：
    主  文
上訴駁回。
第三審訴訟費用由上訴人負擔。
    理  由
原審共同上訴人辛○○於上訴人提起第三審上訴後之民國九十七
年九月九日死亡，其繼承人為宙○○○、玄○○、黃○○、Ａ○
○、Ｂ○○、Ｃ○○、Ｄ○○、Ｅ○○等八人（下稱宙○○○等
八人），有死亡證明書、戶籍謄本、繼承系統表附卷可稽，宙○
○○等八人具狀聲明承受訴訟，核無不合，先行敘明。
次按上訴第三審法院，非以原判決違背法令為理由，不得為之。
又提起上訴，上訴狀內應記載上訴理由，其以民事訴訟法第四百
六十九條所定事由提起第三審上訴者，應於上訴狀內表明：原判
決所違背之法令及其具體內容、暨依訴訟資料合於該違背法令之
具體事實。其依同法第四百六十九條之一規定提起上訴者，並應
具體敘述為從事法之續造、確保裁判之一致性或其他所涉及之法
律見解具有原則上重要性之理由。同法第四百六十七條、第四百
七十條第二項分別定有明文。而依同法第四百六十八條規定，判
決不適用法規或適用不當者，為違背法令；依同法第四百六十九
條規定，判決有該條所列各款情形之一者，為當然違背法令。是
當事人提起第三審上訴，如合併以同法第四百六十九條及第四百
六十九條之一之事由為上訴理由時，其上訴狀或理由書應表明該
判決所違背之法令條項，或有關判例、解釋字號，或成文法以外
之習慣或法理等及其具體內容，暨係依何訴訟資料合於該違背法
令之具體事實，並具體敘述為從事法之續造、確保裁判之一致性
或其他所涉及之法律見解具有原則上重要性之理由。如未依上述
方法表明，或其所表明者與上開法條規定不合時，即難認為已合
法表明上訴理由，其上訴自非合法。本件上訴人對於原判決提起
第三審上訴，雖以該判決違背法令為由，惟核其上訴理由狀所載
內容，係就原審取捨證據、認定事實及解釋契約之職權行使所論
斷：上訴人申○○、酉○○○、戌○○、亥○○、天○○、地○
○、宇○○等七人之被繼承人許宗義於四十三年間以其子即上訴
人申○○名義與(一)被上訴人甲○○、(二)被上訴人宙○○○等八人
之被繼承人辛○○、(三)被上訴人壬○○、癸○○、子○○、丑○
○、寅○○、卯○○、辰○○、午○○、未○○等九人之被繼承
人吳四正、(四)被上訴人乙○○、丙○○、丁○○、戊○○○、己
○○、庚○○、巳○○等七人之被繼承人郭淑素、(五)訴外人劉阿
海（業於七十四年九月二十三日死亡）（甲○○、辛○○、吳四
正、郭淑素四人以下簡稱甲○○等四人）合夥成立四合興磚工廠
，出資比例分別為申○○、劉阿海各四十分之七，吳四正四十分
之十，辛○○四十分之八，甲○○及郭淑素各四十分之四。申○
○於五十二年十二月十日將其所有坐落台北縣內湖鄉○○○段洲
子小段二一一號土地（重劃後為台北市○○區○○段三小段一五
八號，下稱系爭二一一號土地）○‧一甲（○‧○九七公頃），
以新台幣（下同）六千一百元之價格售與甲○○等四人及劉阿海
，約定除申○○保留四十分之七外，餘移轉登記予甲○○等四人
及劉阿海共有（劉阿海為四十分之七，吳四正為四十分之十，辛
○○為四十分之八，甲○○及郭淑素各為四十分之四）。另許宗
義於五十三年間將其代收之磚廠款項四萬餘元挪用，乃與合夥達
成以系爭二一一號○‧一三甲土地抵償貨款之買賣合意。七十四
年十二月八日甲○○等四人、劉阿海之繼承人劉昌楠與申○○、
許宗義間另成立未標明原因法律關係之債務約束契約，約定申○
○、許宗義同意二一一號土地○‧二三甲因重測致應移轉坪數成
為六二一‧六三七坪，於可辦理過戶手續時將二一一號土地移轉
予各股東分別共有（即與各合夥人之出資比例相同），或自以後
由申○○股份應分得之面積內扣除之。所謂由申○○股份應分得
之面積內扣除之，係附有「待工廠所有土地出售時，再予結算」
之條件，而上訴人並未舉證上開條件業已成就，自無從逕行以土
地坪數扣抵。系爭二一一號土地原登記申○○名下，嗣於七十七
年三月二十六日辦妥移轉登記在許宗義名下，許宗義復於七十七
年六月間將該土地出售予訴外人許金和等四人，並於七十六年八
月八日辦妥移轉登記。申○○對被上訴人所負移轉登記○‧一甲
、許宗義對被上訴人所負移轉登記○‧一三甲土地之義務，均已
成為給付不能，且係可歸責於申○○及許宗義之事由所致，該二
人應依民法第二百二十六條第一項規定對被上訴人負損害賠償責
任。依全部應移轉六二一‧六三七坪及申○○、許宗義應分別移
轉○‧一甲及○‧一三甲之比例計算，申○○應移轉二七○‧二
八八坪土地，許宗義應移轉三五一‧三四九坪土地。然許宗義部
分，因以土地抵償貨款當時，磚廠尚有尾款五千元未付，應以原
價每坪一百三十元折算退回土地三八‧四六一六坪，故許宗義應
移轉之面積成為三一二‧八八七四坪，再按二一一號土地於八十
一年九月間每坪十四萬七千元之價格計算結果，申○○應給付各
被上訴人如原判決附表一「給付金額」欄所示之金額，許宗義死
亡後由其繼承人繼承而應連帶給付各被上訴人如原判決附表二「
給付金額」欄所示之金額；被上訴人逾上開金額之請求，為無理
由，不應准許。被上訴人依債務約束契約及民法第二百二十六條
第一項規定，請求申○○給付如原判決附表一「給付金額」欄所
示之金額，請求許宗義之繼承人連帶給付如原判決附表二「給付
金額」欄所示之金額，並各加計自八十七年三月六日起算法定遲
延利息，自屬有據。被上訴人依債務約束契約及債務不履行之法
律關係請求既有理由，其另依杜賣證書、抵償契約之其他法律關
係請求部分，即無再予論述之必要等情，指摘其為不當，並就原
審命為辯論及已論斷者，泛言謂為違法，而非表明該判決所違背
之法令及其具體內容，暨依訴訟資料合於該違背法令之具體事實
，更未具體敘述為從事法之續造、確保裁判之一致性或其他所涉
及之法律見解具有原則上重要性之理由，難認其已合法表明上訴
理由。依首揭說明，應認其上訴為不合法。
據上論結，本件上訴為不合法。依民事訴訟法第四百八十一條、
第四百四十四條第一項、第九十五條、第七十八條，裁定如主文
。
中    華    民    國  九十八  年    四    月  二十四  日
                      最高法院民事第二庭
                          審判長法官  吳  正  一
                                法官  劉  福  聲
                                法官  阮  富  枝
                                法官  黃  秀  得
                                法官  魏  大  喨
      本件正本證明與原本無異
                                      書  記  官
中    華    民    國  九十八  年    五    月    五    日
                                                      v


司法院資訊處製作；財團法人民間司法改革基金會備份。
